【裁判字號】    96,易,1090
【裁判日期】    970815
【裁判案由】    恐嚇取財
【裁判全文】
臺灣士林地方法院刑事判決              96年度易字第1090號
公  訴  人  臺灣士林地方法院檢察署檢察官
被      告  丁○○
選任辯護人  李振林律師
上列被告因恐嚇取財案件，經檢察官提起公訴（96年度偵字第18
59號），本院判決如下：
    主  文
丁○○共同意圖為自己不法之所有，以恐嚇使人將本人之物交付
，未遂，處有期徒刑壹年貳月，減為有期徒刑柒月。
    事  實
一、丁○○於民國95年11月間某日，得知丙○○所有位於臺北市
    內湖區○○路○ 段309 號1 樓之房屋已出租，正裝修供經營
    薑母鴨店使用，認有利可圖，竟與姓名年籍不詳、身著黑衣
    之成年男子（下均稱：該名黑衣男子），共同基於意圖為自
    己不法所有之犯意聯絡：
  (一)於95年11月21日上午8 時50分許，在上址前，先由丁○○假
    借置於丙○○屋內之某大型盆栽遭裝修工人乙○○、甲○○
    丟棄為由，要求丙○○返還該盆栽，再向丙○○恫稱：已授
    權陪同前來之該名黑衣男子處理，而該名黑衣男子旋向丙○○恫稱：伊是黑道，盆栽一定要找回來，如果未處理好，店
    就別想開了等語，使丙○○心生畏怖，遂令乙○○聯繫該盆
    栽流向。
  (二)嗣於隔日（即95年11月22日）某時許，丙○○電告丁○○盆
    栽已取回後，丁○○即與該名黑衣男子再同赴上址，見該盆
    栽僅有花盆內未有植物，即接續前開恐嚇取財之犯意聯絡，
    由該名黑衣男子向丙○○恫稱：若事情不解決，薑母鴨店就
    別想開了，伊是黑道的等語，使丙○○仍心生畏懼，同意補
    償丁○○另尋植物之損失。
  (三)再於隔日（即95年11月23日）18時許，丁○○與該名黑衣男
    子仍接續上開恐嚇取財之犯意聯絡，再共赴上址，先由丁○○以其0000000000號行動電話與丙○○聯繫時，要求丙○○
    仍須返還原盆栽內之植物，待丙○○告以頂多僅能賠償新臺
    幣（下同）5 千元後，丁○○即表示不能接受，旋將行動電
    話交予該名黑衣男子，由該名黑衣男子向丙○○恫稱：「高
    小姐妳租金有6 、7 萬元，哪來這麼容易解決，我是黑道的
    ，妳即將開幕的薑母鴨店，就別想要開了，妳小心一點，妳
    要不要解決，我說到做到」等語，使丙○○心生恐懼，但不
    滿屢受要脅，遂於同日晚間報警處理，丁○○始未能取得財
    物。
二、案經丙○○訴由臺北市政府警察局內湖分局報請臺灣士林地
    方法院檢察署檢察官偵查起訴。
    理  由
壹、證據能力部分：
一、按被告以外之人於審判外之言詞或書面陳述，除法律有規定
    者外，不得作為證據；又被告以外之人於審判外之陳述，雖
    不符合同法第159 條之1 至第159 條之4 之規定，但經當事
    人於審判程式同意作為證據，法院審酌該言詞陳述或書面陳
    述作成時之情況，認為適當者，亦得為證據。當事人、代理
    人或辯護人於法院調查證據時，知有第159 條第1 項不得為
    證據之情形，而未於言詞辯論終結前聲明異議者，視為有前
    項之同意，刑事訴訟法第159 條第1 項及第159 條之5 分別
    定有明文。經查，本判決下列所引用之各該被告以外之人於
    審判外之陳述（包含書面陳述），雖屬傳聞證據，除下列二
    至五外，餘均經當事人於本院準備程序及審判期日中表示無
    意見而不予爭執，且迄至言詞辯論終結前亦未再聲明異議，
    本院審酌此等證據資料製作時之情況，尚無違法不當及證明
    力明顯過低之瑕疵，亦認為以之作為證據應屬適當，故揆諸
    前開規定，爰逕依刑事訴訟法第159 條之5 規定，認前揭證
    據資料均例外有證據能力。
二、告訴人丙○○於警詢所為之陳述，與本院審判時所為之陳述
    大致相符，復查無其他依法律規定得作為證據之情形，爰依
    刑事訴訟法第159 條第1 項之規定，認其警詢筆錄無證據能
    力，不得採為判決之基礎。
三、再按證人、鑑定人依法應具結而未具結者，其證言或鑑定意
    見，不得作為證據，刑事訴訟法第158 條之3 定有明文。又
    被告以外之人於審判外所為供述，苟未依法具結，縱已符合
    傳聞法則之例外規定，然既因未具結而仍有誤導司法權行使
    之疑慮，自不得作為認定犯罪之證據；而被害人乃被告以外
    之第三人，本質上屬於證人，其陳述被害經過時，亦應依上
    揭人證之法定偵查、審判程序具結陳述，方得作為證據，故
    未依法具結者，依證據絕對排除法則，當然無證據能力，而
    不得作為證據。經查，本件告訴人丙○○於偵查中之陳述，
    其本質係屬立於證人地位所為之陳述，然均未經具結，被告
    及辯護人雖為以此為由，爭執其證據能力，然依前述說明，
    告訴人丙○○於偵查所為之陳述亦無證據能力，不得作為
    本件犯罪之證據。
四、復按被告以外之人於偵查中向檢察官所為之陳述，除顯有不
    可信之情況者外，得為證據，刑事訴訟法第159 條之1 第2
    項亦有明文。又所謂「顯有不可信之情況」，係指陳述是否
    出於供述者之真意、有無違法取供情事之信用性而言，故應
    就偵查筆錄製作之原因、過程及其功能等加以觀察其信用性
    ，據以判斷該項陳述是否有顯不可信之情況，並非對其陳述
    內容之證明力如何加以論斷（最高法院94年度臺上字第629
    號判決意旨參照）。本件辯護人以證人乙○○、甲○○於偵
    查中所為之陳述，均屬審判外之陳述，而認無證據能力云云
    ，然查，證人乙○○、甲○○於偵查中均係以證人身份具結
    陳述，且觀其筆錄製作原因、過程等，並無顯不可信之情況
    ，況辯護人未主張證人乙○○及甲○○於偵查中向檢察官所
    為之陳述有任何違反其意願而陳述之情，亦未具體指出有何
    顯不可信之情形，僅空言以此為辯，實不足採。揆諸前揭法
    條規定，自得為證據。至渠等所述得否證明被告之犯罪與否
    ，誠屬證明力之層次，附此敘明。
五、末按除刑事訴訟法第159 條之1 至159 條之3 之情形外，公
    務員職務上製作之紀錄文書、證明文書，除顯有不可信之情
    況外，得為證據，此見刑事訴訟法第159 條之4 第1 款規定
    即明。本件臺北市政府警察局內湖分局查訪表2 份（見本院
    卷第76至77頁），雖均屬被告以外之人於審判外所為書面陳
    述，然該查訪表均係員警於本案發生後，訪查於95年11月
    23日前後1 月內，在臺北市○○區○○路4 段309 號1 樓前
    及左右2 戶之1樓前有無飾品攤販擺設等節，依職權所製作
    之紀錄文書，該文書之作成與員警之責任、信譽攸關，若有
    錯誤或虛偽，員警或負擔罪責或行政責任，應無顯有不可信
    之情況，參照前開法律規定，亦得為證據。
貳、認定事實所憑之證據及其理由：
一、訊據被告丁○○固坦承曾於上開時、地曾與告訴人丙○○商
    談歸還大型盆栽之事宜，然矢口否認有何恐嚇取財犯行，並
    辯稱：該盆栽係貨運公司誤送至丙○○之屋內，伊只是要將
    該盆栽要回來，伊沒有恐嚇告訴人丙○○，且伊亦不認識該
    名黑衣男子，該名黑衣男子係不滿告訴人丙○○及證人乙○○處理事情的態度，才將電話搶過去云云。
二、經查：
  (一)關於95年11月21日被告或該名黑衣男子有無出言恐嚇證人丙○○部分：
  (1)證人即至上址為裝修工程之乙○○於偵查中即證稱：「我在
    那邊工作的第2 天，就看到在庭的被告來亂，第1 天（按即
    95年11月21日）來亂時，說她有盆花放在這裡，... ，然後
    他叫1 位穿黑衣服年紀約30歲的男子來，那男子抓我胸部，
    要打我，那男子說他是黑道，而且被告也跟他一起過來，我
    不理他，就趕快打電話給老闆徐老爹，然後徐老闆就打電話
    給屋主高小姐，高小姐就有來幫忙處理」等情明確（見偵卷
    第31頁中段）。另其於審理時亦結稱：「（被告到你們裝潢
    的現場作什麼？）被告說他有盆花在裡面，他向我討，我問
    他說房子是否是他的，他沒有回應，只叫我要把花還給他，
    我說我老闆，就是承租該地址之許老闆，他只是叫我來清理
    東西，東西已經被垃圾車載走了，我有叫老闆來處理，...
    許老闆後來有叫屋主來處理，屋主就是告訴人丙○○」、「
    被告就叫黑衣男子拉我的衣服，作勢要打我，我說我是做工
    的人，打我沒有用，我說我叫老闆來跟你處理」等語屬實（
    見本院卷第123 至124 頁）。再證人即同在該處為裝修工程
    之甲○○於偵查中亦曾稱：「有位高大穿黑衣服的男子說要
    找老闆，然後就抓住我老闆乙○○的胸口，要打他」、「後
    來有看到屋主丙○○來現場處理」等情屬實（分見偵卷第33
    頁上方及中段）。參以證人即告訴人丙○○於審理亦證稱：
    徐老闆（即證人乙○○所稱之徐老爹、許老闆）叫伊來到現
    場處理、現場有位穿黑衣服的男子等情屬實（見本院卷第82
    頁上方及下方）。而證人乙○○、甲○○均受委託至上址為
    裝修工程，與被告丁○○、證人丙○○間均互不認識，當無
    故意誣陷被告之可能。況證人乙○○上開2 次證述，間隔長
    達1 年，其關於被告與何人前來、被告表明來意後其如何聯
    繫、證人丙○○何以至現場，及同被告前來之人究有無抓住
    拉其胸口衣服或作勢打人等節，前後證述一致，且與證人甲○○、丙○○所證述情節相符，證人乙○○若非確實見聞、
    並經歷此情，焉能為上開如此詳細之陳述？足認被告與該名
    黑衣男子因於上開時、地同赴上址時，因被告稱要取回盆栽
    ，且因該名黑衣男子曾向證人乙○○稱為黑道人士、並曾抓
    住其胸口及作勢打人後，證人乙○○始趕緊透過老闆，並聯
    繫證人丙○○到場處理之事實，應可認定。
  (2)再證人丙○○至現場後，該名黑衣男子曾向證人丙○○恫稱
    ：「伊是黑道的，如果事情沒有處理好，店就別想開了」等
    語，而被告在該名黑衣男子旁邊平靜、沒講話、也沒有制止
    該名黑衣男子，而黑衣人的態度讓證人丙○○很害怕等情，
    業據證人丙○○於審理時證述明確（分見本院卷第83頁上方
    、中段、第84頁下方）。足認該黑衣男子確有以「黑道」及
    「店不用開」等言詞及態度恫嚇證人丙○○。雖同在現場之
    證人乙○○及甲○○均證述：未留意證人丙○○與被告及該
    名黑衣男子之後續處理情形等情（證人乙○○部分見偵卷第
    31頁中段、證人甲○○部分見本院卷第93頁下方）。然被告
    及該名黑衣男子既已將找尋盆栽之事，轉向事後到場之證人
    丙○○，且證人乙○○、甲○○本即僅到場裝修之工人，渠
    等見聞證人丙○○已出面處理後，未再理會後續情形，並繼
    續施作未竟工程，亦屬常情，難謂渠等未聽聞該名黑衣男子
    對證人丙○○之上開恐嚇言語，率認證人丙○○之前揭證述
    即屬無稽。況證人丙○○到場處理前，該名黑衣男子即已對
    非屋主、無決定權之證人乙○○恫稱為黑道人士、並抓住證
    人乙○○胸口及作勢打人等節，業已論述如前，被告及該名
    黑衣男子見聞屋主即證人丙○○到場後，仍對證人丙○○恫
    稱「其為黑道」、「店不用開」等語，亦屬可能。是該名黑
    衣男子確有向證人丙○○恫稱：「伊是黑道的，如果事情沒
    有處理好，店就別想開了」等語之事實，應屬可信。
  (二)再95年11月22日證人丙○○電請被告至上址後，被告或該名
    黑衣男子有無出言恐嚇證人丙○○部分：
  (1)證人乙○○於審理時曾證稱：「（第1 天之後你們還有沒有
    再見面？）第2 天被告先進來，黑衣男子也跟著進來，又來
    叫我賠，當時因為屋主丙○○已經來了，就由他們去處理，
    我就不知道後面的情形」、「被告跟黑衣男子來2 、3 次，
    我都在旁邊偷看他們往那邊走」等語明確（分見本院卷第
    124 頁下方、第129 頁中段）。證人丙○○亦證述：被告與
    該名黑衣男子同赴上址2 次之情（見本院卷第83頁下方）。
    而被告於本院準備程序亦自承：證人丙○○曾電話告知隔天
    有盆栽會載回去，其隔天至現場只發現盆子沒有植物，該名
    黑衣男子曾出言表示意見等節（見本院卷第50頁下方倒數第
    4 行起）。均足認被告及該名黑衣男子除第1 次與證人丙○○見面外，隔日亦曾與證人丙○○見面之事實，應可確認。
  (2)證人丙○○於審理時曾結稱：「第2 次工人把盆子拿回來了
    ，大概是隔天或1 天半左右，我打電話約被告到現場，但是
    被告說他要樹，不是只有要盆子而已，我問徐若瑄父親樹呢
    ？徐若瑄父親說已經給人了，被告堅持要樹，當場黑衣男子
    也有陪被告到場，也有跟我講說，這件事情不解決，薑母鴨
    店也別開了，他也有說他是黑道的，當時工人也都在現場」
    、「（2 次黑衣男子都是同一人嗎？是的，2 次都是他們兩
    個人來」、「（第1 次黑衣人恐嚇你時，被告有無制止黑衣
    人？）沒有，被告都在旁邊很平靜的看」、「（第2 次黑衣
    人恐嚇你時，被告有無制止黑衣人？）都沒有，但是黑衣人
    態度會讓人害怕」等語明確（分見本院卷第83頁下方及第84
    頁下方）。雖同在該處施工之證人乙○○並不清楚證人丙○○與被告及該名黑衣男子於第2 次見面時之後續處理情形，
    然證人丙○○就其證述之有遭該名黑衣男子恐嚇2 次等節，
    於審理中接受檢察官詰問時，就遭恐嚇前何以至上址（即第
    1 次係因徐老闆通知到場，第2 次工人將花盆尋回通知被告
    到場）等節陳述明確，且經檢察官以「第1 次」、「第2 次
    」等詞詰問證人丙○○其遭該名黑衣男子恐嚇後被告有無制
    止黑衣人等情時，亦能分次陳述仔細。顯見證人丙○○所證
    述曾遭該名黑衣男子2 次恐嚇乙節，應無錯認、誤認之虞。
    是其證述於第2 次見面時（即95年11月22日某時）又遭該名
    黑衣男子出言恫嚇之事實，亦可認定。
  (三)關於95年11月23日該名黑衣男子有無在電話中向證人丙○○
    恫稱：「高小姐妳租金有6 、7 萬元，哪來這麼容易解決，
    我是黑道的，妳即將開幕的薑母鴨店，就別想要開了，妳小
    心一點，妳要不要解決，我說到做到」等語，以期能自證人
    丙○○處取得財物部分：
  (1)證人丙○○於審理時曾證稱：「（被告到底什麼時候跟你要
    錢？）第2 次見面的隔天，黑衣男子打行動電話給我，我一
    接到我說5 千塊錢1 棵樹，但是黑衣男子說：『怎麼可能5
    千塊解決事情，我是黑道，你1 個月6 、7 萬塊的出租，怎
    麼可能這樣解決』，我還在跟他講說這樣就可以了，行動電
    話中就換成被告的聲音了，被告也說5 千塊不可能解決這件
    事，他強調樹有紀念價值，那時候我感覺被恐嚇了，我在電
    話中有跟被告講我要去警局備案」、「（在電話中黑衣男子
    有無講說：『我是黑道的，你即將開幕的薑母鴨店就別想開
    了，你小心一點，要不要解決，我說到做到』？）有，我就
    是因為這樣所以嚇到」等語明確（分見本院卷第84頁上方、
    第85頁下方）。
  (2)另被告亦自承於95年11月23日晚上6 點許，曾與證人丙○○
    通話、該名黑衣男子並曾將電話搶過去等情（見本院卷第51
    頁上方）。若被告與證人丙○○於電話中未能就賠償事宜達
    成共識，而商談氣氛亦無不佳，該名黑衣男子何以會將電話
    搶去，並與證人丙○○對話？顯見該名黑衣男子有藉與證人
    丙○○之通話，以恐嚇言語強化證人丙○○之畏懼，並造成
    證人丙○○心理負擔之用意甚明。
  (3)而證人丙○○受該名黑衣男子為上述恐嚇言詞後即至派出所
    報警處理，此有卷附之臺北市政府警察局內湖分局受理各類
    案件紀錄表、受理刑事案件報案三連單等均可為佐證（分見
    偵卷第9 至10頁）。證人丙○○於95年11月21日、22日均曾
    受該名黑衣男子以言詞恫嚇等事實，已論述如前，證人丙○○於2 次受該名黑衣男子以言詞恫嚇後，均未因此即報警，
    而係積極聯繫證人乙○○尋找該盆栽，顯見證人丙○○之心
    理狀態應係思及其房屋好不容易出租出去，為免爭端，而同
    意合理補償之損失。是故若該名黑衣男子未於95年11月23日
    下午6 時許，在電話中再以言詞恫嚇證人丙○○，並要求高
    價賠償，縱使當時無法立即與被告形成共識，亦將思及該房
    屋甫出租他人，且敵暗我明，為免麻煩，或能同意被告之合
    理要求，焉有於無任何恐嚇之情下，無端藉報警以擴大事端
    之理？顯見證人丙○○上開所證述之該名黑衣男子曾以「怎
    麼可能5 千塊解決事情，我是黑道，你1 個月6 、7 萬塊的
    出租，怎麼可能這樣解決」為恫嚇之事實，應屬可信。
  (4)而證人丙○○幾經該名黑衣男子出言恫嚇後，既已提出願意
    以5 千元補償，然被告及該名黑衣男子仍未滿足，並以黑道
    、店租多寡及揚言讓店開不成等語恫嚇證人丙○○，其顯有
    欲以其上開恫嚇言語，使證人丙○○在其內心產生壓力，迫
    使證人丙○○能提高補償金額，是被告與該名黑衣男子以「
    僅5 千元不能解決事情」之言語，再以多次以「黑道、店租
    多寡及揚言讓店開不成」等語恫嚇證人丙○○，顯有以此恫
    嚇言語使證人丙○○心生畏怖，以期證人丙○○給付更高之
    補償金額之亦甚明。是渠等有恐嚇取財之犯行甚明。。
  (四)被告與該名黑衣男子確有就上開恐嚇取財犯行有犯意聯絡與
    行為分擔：
  (1)證人乙○○於審理時曾證稱：「（你為何認為他們2 人認識
    ？）因為他們2 個人一同上下樓」、「（你如何知道他們2
    人一同上下樓？）因為我有在旁邊偷看，我想說房子也不是
    他們的，為何會來要花盆，我就在旁邊偷看他們到底是什麼
    人」、「（你什麼時候有偷看？）被告跟黑衣男子來2 、3
    次，我都有在旁邊看他們往那邊走」等語明確（見本院卷第
    129 頁上方），亦與證人丙○○於審理時所證述：被告都跟
    黑衣人在一起等情相符（見本院卷第90頁上方）。足認被告
    與該名黑衣男子確曾多次同赴上址之事實，應屬無疑。
  (2)另95年11月21日上午8 時50分許，當被告向證人乙○○索還
    其所稱之大型盆栽時後，該名黑衣男子即曾自稱為黑道，並
    抓住證人乙○○之胸部，並作勢要毆打證人乙○○之事實，
    已認定如前。另證人丙○○亦證述：「（2 次黑衣男子都是
    同一人嗎？是的，2 次都是他們兩個人來」、「（第1 次黑
    衣人恐嚇你時，被告有無制止黑衣人？）沒有，被告都在旁
    邊很平靜的看」、「（第2 次黑衣人恐嚇你時，被告有無制
    止黑衣人？）都沒有，但是黑衣人態度會讓人害怕」等語明
    確（分見本院卷第83頁下方及第84頁下方）。若被告與該名
    黑衣男子無犯意聯絡及行為分擔，何以被告於要求返還盆栽
    未果後，該名黑衣男子即向證人乙○○表示為黑道並抓住胸
    口作勢要毆打證人乙○○？被告又何需接續3 天均與該名黑
    衣男子均同赴現場，並均由該名黑衣男子當面或在電話中出
    言恫嚇證人丙○○？且當該名黑衣男子2 次出言恫嚇證人丙○○後，均未制止該黑衣男子行為，而僅在旁平靜觀看？顯
    見，被告與該名黑衣男子就上開恐嚇取財犯行，早已有犯意
    聯絡，並為行為分工。
  (五)雖被告仍以前開情詞置辯，惟查：
  (1)被告雖稱該盆栽為其友人「王麗美」因在世貿參展結束後所
    致贈，但因誤送始送至證人丙○○之屋內云云（分見本院卷
    第50頁、第58頁中段）。然經本院諭知被告應提供其友人王
    麗美及參展公司之資料，以供本院審酌有無傳訊必要，然至
    本件辯論終結前，被告均未提出此對其有利之證據。若該盆
    栽果係其友人「王麗美」所屬之公司在世貿參展後所致贈，
    且因誤送始生本件訴訟，被告當能積極尋找其友人「王麗美
    」或尋找該參展公司資料，以瞭解載送盆栽至上址之貨運公
    司為何，以釐清是否該貨運公司有無運送錯誤之情，惟被告
    均未提出，是其所辯該盆栽為其所有因誤送始送至證人丙○○之上開房屋等節，是否屬實，顯有疑義。
  (2)縱該盆栽為被告所有，然其亦自承「該盆栽已置於證人丙○○屋內已達2 、3 月」、「該盆栽具有紀念價值」等情（見
    本院卷第136 頁中段、第89頁中段）。若該盆栽對被告果有
    紀念性，焉能置於證人丙○○之無人居住屋內達2 、3 個月
    而任其枯萎？又為何置於該處2 、3 個月不理，而甫動工裝
    修之初，即稱要求返還？雖被告另稱曾按證人丙○○屋外之
    電話打電話告知但未有下文云云（見本院卷第50頁第12至14
    行），然證人丙○○就上開房屋早已委託出租或出售，此觀
    被告上開所陳之曾撥打屋外之出租電話即明，證人丙○○既
    已委託房屋仲介公司出租、出售該屋，該房屋仲介公司對於
    來電本其商業上利益，焉有不接電話或無法聯絡之理，縱被
    告曾來電告知欲返還該盆栽，該房屋仲介公司人員為求能該
    房屋能有好賣相或順利出租，當會儘速排除日漸枯萎且非屋
    主之物，焉有置之不理之情？縱該房屋仲介公司人員未能積
    極處理，被告亦可在該處留言或張貼紙條，以供屋主或該房
    屋使用人知悉屋內盆栽需返還之情，然被告均未如此，而於
    該房屋甫動工裝修之際，即與該名黑衣男子同赴現場，並由
    該名黑衣男子出言恫嚇，其動機為何，實令人質疑。是被告
    前開所稱曾打電話聯繫返還該盆栽乙節，是否可採，殊值懷
    疑。
  (3)另被告雖辯稱不識該黑衣男子，該黑衣男子僅是在該處擺攤
    之攤販云云，然：
  若該名黑衣男子果係在該處擺攤之攤販，焉有在早上8 點50
    分許即在該處擺攤，傍晚6 時許仍在該處擺攤之情？再者若
    該男子果與被告不識，則當被告於95年11月21日上午8 時50
    分許，至上址，找證人乙○○返還該盆栽，常情該名黑衣男
    子應不知其中之來龍去脈（如：該盆栽所有人為何？被告及
    證人乙○○之身分及有無其他關係），縱如被告所述該名黑
    衣男子有見聞證人乙○○將該盆栽丟棄，而被告與證人乙○○因此發生爭執，然其在不知該房屋或盆栽之所有人為何之
    情下，或能在旁勸架，焉有公親變事主，還自稱為黑道及出
    手拉住證人乙○○胸口衣服、作勢要打人之舉？
  再被告雖稱該名黑衣男子為附近擺攤之攤販云云，然經臺北
    市政府警察局內湖分局派員之上址附近查訪，均未有飾品攤
    販在該處設攤之情，此有卷附之臺北市政府警察局內湖分局
    97年3 月17日函文所附之查訪表2 份在卷可憑（見本院卷第
    74至77頁），則該名黑衣男子究是否為在該處設攤之人，顯
    屬可疑。
  (六)綜上所述，被告及該名黑衣男子確於上揭時、地，同赴證人
    丙○○之房屋前，先由被告假借返還盆栽之事，再由該名黑
    衣男子出言恫嚇證人丙○○，以期能自證人丙○○處獲得財
    物等情，應可認定。被告上開所辯，應係事後卸責之詞，不
    足採信。本件被告事證明確，應依法論科。
、應適用之法律
一、查被告丁○○夥同該名黑衣男子以恐嚇言語恫嚇被害人丙○○，以期被害人能交付財物，後因被害人報警處理而未能得
    逞，是核其所為，係犯刑法第346 條第3 項、第1 項之恐嚇
    取財未遂罪。被告與該名黑衣男子間，就上開恐嚇取財未遂
    犯行，有犯意聯絡及行為分擔，應為共同正犯。再被告已著
    手於恐嚇取財犯行之實行，後因被害人報警而不遂，為未遂
    犯，爰依刑法第25條第2 項之規定，減輕其刑。又本件被告
    與該名黑衣男子於如事實欄一之(一)至(三)所示接續3 日以言語
    恫嚇被害人，其前揭數個舉動，均係於密切接近之時、地實
    施，所侵害者亦屬同一法益，各行為之獨立性亦極為薄弱，
    顯係承同一恐嚇取財犯意接續為之，以期自被害人處獲得財
    物，應視為數個舉動之接續施行，合為包括之一行為予以評
    價，屬接續犯之一罪。另原公訴意旨雖未就事實欄一之(一)、
    (二)部分起訴，然因此部分與原起訴之事實間，屬接續犯之一
    罪，且亦經到庭實行公訴檢察官於本院於97年7 月15日審理
    時當庭擴張此部分之犯罪事實並提出補充理由書（分見本院
    卷第122 頁、第142 頁），本院自得併予審判，附此敘明。
二、爰審酌被告丁○○不思以正當途徑獲得財富，竟夥同該名黑
    衣男子趁被害人丙○○之房屋甫出租他人之際、才第2 天動
    工之時，即假稱盆栽遺失、打破之事，並以恫嚇方式使被害
    人心生畏怖，以期獲得不當財物，雖因被害人報警處理，因
    未獲得財物而未遂，然其手段及惡性均屬重大，危害社會治
    安甚巨，殊值非難，且犯後一再飾詞圖卸，並無悔意，及其
    犯罪動機、手段、目的、其參與分工程度、所生危害、犯後
    態度等一切情狀，從重量處如主文所示之刑，以示警懲。又
    本件被告之犯罪時間係在96年4 月24日以前，爰依中華民國
    九十六年罪犯減刑條例規定，就前揭宣告刑分別減為如主文
    所示之刑。
據上論斷，應依刑事訴訟法第299 條第1 項前段，刑法第28條、
第346 條第3 項、第1 項、第25條第2 項，刑法施行法第1 條之
1 ，中華民國九十六年罪犯減刑條例第2 條第1 項第3 款、第7
條，判決如主文。
本案經檢察官高俊申到庭執行職務。
中    華    民    國    97    年    8     月    15    日
                  刑事第六庭審判長法  官  楊得君
                                  法  官  周明鴻
                                  法  官  莊明達
以上正本證明與原本無異。
如不服本判決，應於收受送達後10日內向本院提出上訴書狀，其
未敘述上訴之理由者並得於提起上訴後20日內向本院補提理由書
。（均需按他造當事人之人數附繕本）
                                  書記官  陳慧中
中    華    民    國    97    年    8     月    15    日
附錄本案論罪科刑依據法條全文
刑法第346條
意圖為自己或第三人不法之所有，以恐嚇使人將本人或第三人之
物交付者，處6 月以上5 年以下有期徒刑，得併科1 千元以下罰
金。
以前項方法得財產上不法之利益，或使第三人得之者，亦同。
前二項之未遂犯罰之。


司法院資訊處製作；財團法人民間司法改革基金會備份。
